臺灣高等法院高雄分院刑事判決　　　　　　　　　　九十一年度交上易字第四九號
　　上　訴　人　臺灣屏東地方法院檢察署檢察官
　　被　　　告　乙○○
右上訴人因被告甲共危險案件，不服臺灣屏東地方法院九十年度交易字第二六二號，
中華民國九十一年一月十一日第一審判決（起訴案號：臺灣屏東地方法院檢察署九十
年度偵字第五二八一號）提起上訴，本院判決如左：
    主文
上訴駁回。
    理由
一、甲訴意旨略以：被告乙○○於民國九十年八月十八日十七時許，在屏東市○○路
    上某ＫＴＶ內與友人一起飲酒後，已達不能安全駕駛動力交通工具之狀態，竟仍
    騎乘車號ＯＷＩ─一八九號重型機車上路，並沿屏東市○○路往南方向行駛。嗣
    於該日十七時三十分許行經上開路段東匯橋前，因酒後注意力不集中未能安全駕
    駛，竟失控衝撞前方由吳月桃所騎乘，已經停止等待紅燈之車號ＩＡＰ─四○一
    號重型機車。而被告乙○○在肇事後，經警前往處理所測得之呼氣後酒精濃度約
    為每甲升○．二八毫克，因認被告乙○○涉犯刑法甲共危險罪嫌。
二、按犯罪事實應依證據認定之，無證據不得推定其犯罪事實，刑事訴訟法第一百五
    十四條，定有明文。又不能證明被告犯罪或其行為不罰者，應諭知無罪之判決，
    同法第三百零一條第一項，亦有明文規定。次按，認定不利於被告之事實，須依
    積極證據，苟積極證據不足為不利被告之認定時，即應為有利於被告之認定，更
    不必有何有利之證據（最高法院三十年上字第八一六號判例參照）。再刑事訴訟
    法上所謂認定犯罪事實之證據，係指足以認定被告確有犯罪行為之積極證據而言
    ，如未能發現相當證據或證據不足以證明，自不能以推測或擬制之方法，以為裁
    判基礎（最高法院二十九年上字第三一○五號、四十年台上字第八六號判例意旨
    參照）。
三、訊據被告乙○○固坦承上開酒後駕車之事實，惟堅詞否認有何不能安全駕駛動力
    交通工具之情事，辯稱：伊於肇事後經警實施酒測，直至第三次始測得呼氣後酒
    精濃度約為每甲升○．二八毫克，且伊並無走路搖晃之情形等語。本件甲訴意旨
    認被告乙○○涉嫌前揭甲共危險犯行，無非係以被告乙○○於偵查中之自白、證
    人吳月桃之指述，及卷附酒精測試表、道路交通事故調查表含現場圖各乙份可憑
    ，佐以被告乙○○於右揭時地肇事之情狀，係於證人吳月桃已經停妥機車等待紅
    燈而突自後方追撞造成等情為據。經查：
（一）惟按刑法第一百八十五條之三之「不能安全駕駛動力交通工具」，應依客觀之
      事實認定之，雖飲酒後酒精會使人之自主神經系統產生亢奮與認知功能的暫時
      性缺損，且酒後駕車之駕駛人對於移動景物的追蹤能力、經強光照射後恢復視
      力、監視四周之注意力，較平時缺乏等情，然人體對於酒精濃度之承受度，每
      因個人體質而異。復參以行政院國軍退除役官兵輔導委員會台北榮民總醫院八
      十八年八月五日（八八）北總內字第二六八六八號函附附件一、二內容所示，
      依現在醫學研究文獻記載，酒精對於人體的影響程度乃依血中酒精濃度加以判
      斷，人體內血液中酒精濃度，經測試數值達３０ｍｇ／ｄｌ（即呼氣酒精濃度
      為每甲升０．二五毫克）之程度時，可能出現輕度協調功能降低之影響，至血
      中酒精濃度每甲升一百毫克（即呼氣酒精濃度達每甲升０‧五毫克）者，則可
      能產生反應變慢、感覺減低、影響駕駛之現象。則可知呼氣酒精測試值雖達於
      每甲升０．二五毫克、尚不及每甲升０‧五毫克者，或可能產生動作變慢，思
      考力變差等情狀，然此並不當然等同於已達不能安全駕駛動力交通工具之程度
      ，自不能僅以被告之呼氣酒精測試值達每甲升０．二八毫克，即遽認被告不能
      安全駕駛動力交通工具。
（二）被告於右揭時地肇事後，經到場處理員警進行酒測結果，其吐氣中酒精濃度固
      已達０．二八毫克，雖顯已逾上開道路交通安全處罰條例規定禁止駕車之標準
      ，有酒精濃度測試表乙紙在卷可按，然依同時間由員警觀察其行為紀錄做成之
      「刑法第一百八十五條之三案件測試觀察紀錄表」所載，其對於認定被告乙○
      ○當時已處於不能安全駕駛程度之依據，除空泛填載「酒醉駕車」一語─即就
      該「觀察結果」欄內，僅記載「駕駛過程，因『酒醉駕車』原因，顯然無法正
      常駕駛」云云外，對於其因體內酒精作用，究造成外觀行為或肢體協調能力如
      何之影響，則全未記載，有該刑法第一百八十五條之三案件測試觀察紀錄表乙
      紙附卷可憑（詳警卷第八頁）。嗣經原審傳訊證人即當時到場處理並製作上開
      觀察紀錄之員警劉俊龍到庭陳述，亦僅表示：「... 當時被告意識稍微不清楚
      ，在現場被告重複（說）沒有喝酒，我們聞到酒味，當時被告話很多，說他肇
      事他會賠償，被告當時有些迷迷糊糊的，不會答非所問或語無倫次，行動很正
      常，但是走路有點搖晃，不至於爛醉如泥，四肢不會發抖，與我們對答都很正
      常，我們就當場作酒測，然後帶到隊裏做筆錄，作筆錄時注意力還是可以集中
      ˙˙˙」等語（詳原審卷第十一頁）。今依證人上開證言，對被告乙○○之意
      識狀況或稱「迷迷糊糊」，或表示「不會答非所問或語無倫次」、「對答都很
      正常」、「注意力還是可以集中」；就其行動之描述則稱「行動很正常」、「
      四肢不會發抖」，偶又表示「走路有點搖晃」云云，惟仍約略可見被告乙○○
      於右揭時地肇事時，尚無明顯情事可認為已因體內酒精作用而影響其意識及肢
      體之平衡、協調功能，是被告前開辯解尚非不得採信。
（三）至其當時雖自後方追撞前方停止等待紅燈之機車，然此種類型車禍既屢見於日
      常生活，其發生原因猶未能一概而論，則本件究因被告乙○○一時疏忽而未注
      意車前狀況所致，或確因其體內酒精作用影響肢體協調造成，尚非無疑，自難
      率爾認定被告乙○○當時因體內酒精作用已達不能安全駕駛之程度；此外，既
      查無其他積極事證足資肯認被告乙○○確有甲訴意旨指訴之犯罪事實，揆諸前
      開規定及判例意旨，自應認為不能證明被告犯罪，應為被告乙○○無罪之諭知
      。
四、原審為被告無罪之判決，核無不合，檢察官上訴意旨仍認被告涉有不能安全駕駛
    動力交通工具罪嫌，而指摘原判決不當，為無理由，應予駁回。
據上論斷，依刑事訴訟法第三百六十八條，判決如主文。
本案經檢察官彭南雄到庭執行職務。
中    華    民    國      九十一    年      三      月      二十        日
                              臺灣高等法院高雄分院刑事第二庭
                                  審判長法官  曾永宗
                                        法官  郭玫利
                                        法官  邱永貴
右正本證明與原本無異。
不得上訴。
                                      書記官  梁雅華
中    華    民    國     九十一     年       三       月    二十二      日
                                                                        Ｆ
